【裁判字號】    98,訴,72
【裁判日期】    980527
【裁判案由】    損害賠償
【裁判全文】
臺灣基隆地方法院民事判決                98年度訴字第72號
原      告  丙○○
訴訟代理人  陳雅萍律師
被      告  乙○○
            丁○○
            甲○○
上列當事人間請求損害賠償事件，經本院刑事庭移送前來（97年
度附民字第125號），本院於中華民國98年5月8日言詞辯論終結
，判決如下：
    主  文
被告應連帶給付原告新臺幣貳拾玖萬柒仟伍佰零肆元元及自民國
九十八年一月一日日起至清償日止，按週年利率百分之五計算之
利息。
訴訟費用由被告連帶負擔五分之一，餘由原告負擔。
本判決得假執行。
    事實及理由
一、原告方面：
   （一）原告主張：
      1、被告乙○○係民間神壇「濟公會」之主持者，並與被
         告丁○○同為神壇之乩童，被告甲○○則係神壇之信
         徒。原告於民國（下同）96年5月12日至該神壇由被告
         乙○○對其作法時，被告乙○○指示被告丁○○、甲○○等先將金紙圍繞成直徑約1公尺之圓圈，次將紙摺
         蓮花置於金紙上，再令原告進入圓圈內之椅子坐定，
         並唸經文及指示被告甲○○點燃圓圈。原告因無法忍
         受高溫及火勢延燒腳部而跑出圓圈。被告乙○○竟指
         示被告丁○○、甲○○將原告架入圓圈內限制原告之
         行動自由，致原告受有上肢及下肢2至3度灼傷（佔體
         表面積百分之8）及過敏性皮膚炎之傷害。
      2、原告所受損害如下：
        （1）醫療費及醫療用品費新台幣（下同）22764元。
        （2）就診交通費8740元。
        （3）看護費66000元。
        （4）精神慰撫金：妨害自由部分500000元、傷害部分
             0000000元。
    爰起訴求為命被告連帶給付0000000元及自起訴狀繕本送達
    翌日（98年1月1日）起至清償日止按年息百分之5計算之利
    息之判決。
   （二）對被告抗辯之陳述：
      1、金紙、蓮花係放在地上，故原告主要受傷在腳部；被
         告丁○○、甲○○係穿長褲，原告則穿背心、短褲，
         又被告乙○○指示被告戴、余2人押原告，原告因被押
         著而無法閃躲，戴、余則行動自由可閃躲，故原告受
         傷，戴、余未受傷。
      2、原告受傷至今留有明顯疤痕，且需持續穿壓力衣復健
         ，原告於案發當日即就醫，由專業醫師治療，並無如
         被告所稱疏於照顧傷勢導致傷勢加重之情形。
二、被告方面
    被告答辯：
   （一）被告乙○○：被告乙○○沒作法，原告所稱不實，何
         以原告未呼救、逃跑？原告有到「濟公會」且被火燒
         傷，但係因原告自己燒金紙而造成，無人押原告或作
         法。又事發時被告乙○○有幫原告敷藥，當時原告皮
         膚僅一點發紅而已，未如原告所提照片嚴重。
   （二）被告丁○○：被告丁○○否認有犯罪。原告自動向被
         告求助，為何被告丁○○之尼龍長褲未燒破，而原告
         會燒傷？被告丁○○認為原告受傷未如照片嚴重，對
         原告之其餘證物無意見。可能原告自己疏於照顧或服
         用憂鬱症的藥，才會導致傷勢嚴重。
   （三）被告甲○○：被告甲○○否認有犯罪。為何被告甲○○之襯衫質長褲未燒破，而原告會燒傷？被告甲○○
         認為原告之診斷證明書記載原告「2至3度燒灼傷」未
         明確記載2或3度也未記載原告患重度憂鬱症，不實在
         。
三、兩造不爭執之事實：
   （一）本事件係於96年5月12日在被告乙○○所住之民間神壇
         「濟公會」發生。原告被燒傷，當日即至長庚紀念醫
         院基隆分院急診。
   （二）原告提出刑事告訴，經本院刑事判決被告「共同以非
         法方法剝奪人之行動自由」罪刑後，現由臺灣高等法
         院審理中。
四、兩造爭執之點主要為：
   （一）原告主張被燒傷係因被告作法、妨害自由所致；被告
         則均否認有作法、妨害自由致使原告受傷之事實。
   （二）被告乙○○、丁○○否認原告之傷勢有如原告所提照
         片般嚴重。
五、經查被告乙○○係設於基隆市○○區○○路169巷32之1號民
    間神壇「濟公會」之主持者，並與被告丁○○同為該神壇乩
    童；被告甲○○則係該神壇之信徒，平日亦常到場協助乙○○服務神壇信眾。96年5月初，原告自認精神狀況不佳，前
    往「濟公會」求消災解厄，經被告乙○○告以其「刻遭鬼魅
    侵擾（即俗稱之『卡到陰』），必須作法方能祛除陰氣」，
    並要求於同年月12日備妥金紙摺成的蓮花、各式金紙（壽金
    、卦金）、桃枝、青竹等到場，當場由被告丁○○以「紅包
    袋」隨手筆記上揭「口授事項」，俾供原告準備。96年5月
    12日下午3、4時左右，原告依約攜帶上開物品再抵神壇；被
    告乙○○即指示姓名年籍不詳之在場信眾（即俗稱之「師兄
    」、「師姐」）於該神壇前方廣場將金紙撕開後圍繞成直徑
    約1公尺之圓圈，再將蓮花置於金紙上方，另於圈內擺設椅
    子1張」（下稱「金紙、蓮花圈」），指示原告於「焚香拜
    禱」後，脫去外套、鞋子進入該「金紙、蓮花圈」內坐定。
    其後，身著「濟公服」之被告乙○○即差遣身著「道袍」之
    被告丁○○、甲○○2人協助進行法事，並開始誦唸經文，
    被告甲○○則引火於圈圍在原告四周之金紙、蓮花等物而使
    猛烈燃燒。當時本已安坐於「金紙、蓮花圈」內之原告見狀
    驚恐，竟即跳出圈外以免己身遭焚。乃被告乙○○見此情景
    ，明知原告顯已反悔、不願再為本場法事之續行，竟猶未肯
    罷手，而萌生剝奪他人行動自由之犯意，藉詞「法事猶未完
    成」而指示被告丁○○、甲○○2人違反原告之意願，逕將
    原告押回前開「金紙、蓮花圈」內以續行其法事。被告丁○○、甲○○當場見景亦已明知原告顯然不願續為「作法祛陰
    」，猶執意聽從神壇主持者被告乙○○之指示，而與乙○○
    達成剝奪他人行動自由之犯意聯絡，以「左右包夾」之方式
    ，箝制原告之肢體行止，將原告強行押返「金紙、蓮花圈」
    內而非法剝奪原告之行動自由，嗣更推由丁○○1人陪同其
    中以續為壓制，防止原告再因難忍烈焰而逃至圈外；其間，
    原告果遭烈火焚身而幾度叫嚷，然被告乙○○、丁○○、甲○○3人均無所動。迨上開「金紙、蓮花圈」全數燃燒殆盡
    ，被告乙○○方以法事已行完畢而指示被告丁○○、甲○○
    將原告扶至圈外。其時原告遭剝奪之行動自由方經回復。惟
    原告已受有上肢及下肢2至3度燒灼傷（佔體表面積百分之8
    ）及過敏性皮膚炎等傷害。以上有本院97年度訴字第1585號
    刑事案卷之審判筆錄、準備程序筆錄、證人高怡秀之證詞、
    被告丁○○承認依被告乙○○指示而記載原告應準備之物品
    之紅包袋2只、長庚紀念醫院基隆分院診斷證明書、原告上
    下肢燒灼傷照片附卷可稽，業經調卷核閱無誤，另參以原告
    受傷當日即至長庚紀念醫院基隆分院急診，原告與被告均無
    怨隙，足見原告所受傷勢應屬被告之前開行為所形成，且被
    告乙○○、丁○○、甲○○均因而各經本院以觸犯共同妨害
    自由罪判處有期徒刑10月、8月、8月，有本院刑事判決1 份
    為憑，被告否認有上述不法行為並辯稱原告之傷勢未如照片
    般嚴重、可能原告自己疏於照顧或服用憂鬱症的藥才會導致
    傷勢嚴重、診斷證明書記載原告「2至3度燒灼傷」未明確記
    載2或3度也未記載原告患重度憂鬱症，不實在云云，均屬諉
    卸之詞而不可採，首揭事實應堪認定。
六、原告得請求之損害賠償金額如下：
   （一）原告主張因傷支付醫療費及醫療用品費22764元，業提
         出診斷證明書2件、醫療費用等收據7件為證，被告對
         原告之收據支出均不爭執，而其中診斷證明書費用250
         元，係原告為證明損害發生及其範圍所必要之費用，
         應納為損害之一部分，故原告上開部分之請求均應准
         許。
   （二）原告主張因傷支出就診交通費8740元，業提出醫療費
         用等收據3件、診斷證明書2件、計程車計費收據1件為
         證，被告對此均不爭執，原告此部分之請求亦真正可
         採。
   （三）原告主張因傷受有看護費66000元之損害，業提出診斷
         證明書1件證明於96年5月12日急診入院、96年6月13日
         出院共住院33日，及長庚醫院照護合約書1件證明委託
         照護之全日班收費標準為2100元，而本院審酌原告「
         上肢及下肢2至3度燒灼傷（佔體表面積百分之8）、過
         敏性皮膚炎」之傷情，其住院期間確需他人終日照護
         ，被告對原告此部分之損害亦不爭執，自亦應准許。
   （四）原告主張因本事件受有精神上之痛苦，請求精神慰撫
         金：妨害自由部分500000元、傷害部分0000000元，查
         原告受上肢及下肢2至3度燒灼傷（佔體表面積百分之8
         ）、過敏性皮膚炎之傷害，住院33日，門診治療及復
         健18次，需長期使用壓力衣（見卷附診斷證明書），
         精神上確受有痛苦，爰斟酌原告基隆商工綜合商業科
         肄業、目前無業、被告乙○○未受過教育、住在「濟
         公會」、被告丁○○高中畢業、待業中、被告甲○○
         國中肄業、職業臨時工、收入不定等雙方之身分、地
         位、教育程度、經濟狀況及原告所受妨害自由、傷害
         程度等一切情狀，認原告依民法第195條請求之精神慰
         撫金以200000元為適當，超過部分尚難謂當。
    綜上，原告得請求被告乙○○、丁○○、甲○○連帶賠償共
    同侵權行為所造成之損害為297504元。
七、從而原告本於侵權行為之法則請求被告3人連帶賠償297504
    元及自起訴狀繕本送達翌日98年1月1日起至清償日止按年息
    百分之5計算之利息，洵屬有據，應予准許，逾此數額之請
    求，則屬無據，不應准許。又本件所命給付之金額未逾5000
    00元，爰依職權宣告假執行。
八、本件原告之訴為一部有理由，一部無理由，依民事訴訟法第
    、第79條、第85條第2項、第389條第1項第5款，判決如主文
    。
中    華    民    國    98    年    5    月    27    日
                  民事庭法  官  李慧兒
以上正本係照原本作成。
如對本判決上訴，須於判決送達後廿日內向本院提出上訴狀。
中    華    民    國    98    年    5    月    27    日
                        書記官  李繼業


司法院資訊處製作；財團法人民間司法改革基金會備份。
